【裁判字號】    98,訴,368
【裁判日期】    980618
【裁判案由】    強盜
【裁判全文】
臺灣桃園地方法院刑事判決               98年度訴字第368號
公  訴  人  臺灣桃園地方法院檢察署檢察官
被      告  甲○○
指定辯護人  本院公設辯護人彭詩雯
上列被告因強盜案件，經檢察官提起公訴（九十八年度偵字第五
五○三號），本院判決如下：
    主  文
甲○○意圖為自己不法之所有，攜帶兇器，以脅迫至使不能抗拒
，而使他人交付財物，未遂，處有期徒刑參年陸月。扣案之水果
刀壹把沒收。
    事  實
一、甲○○意圖為自己不法之所有，於民國98年3月6日晚間10時
    16分許，攜帶其所有對人體有危險性，足供兇器使用之之冷
    凍調理刀一把，至桃園縣中壢市○○○路○段2號「ＯＫ便利
    商店」內，先佯裝選取店內餅乾一包至櫃台結帳，旋即亮出
    前述冷凍調理刀向店員乙○○表示「搶劫」等語，以此脅迫
    方法至使乙○○不能抗拒而欲使乙○○交付店內財物，惟因
    乙○○迅速報警，致甲○○尚未取得財物，即為警當場查獲
    ，並扣得前開冷涷調理刀一把。
二、案經桃園縣縣政府警察局中壢分局報請臺灣桃園地方法院檢
    察署檢察官偵查起訴。
    理  由
一、按被告以外之人於審判外之言詞或書面陳述，除法律有規定
    者外，不得作為證據。被告以外之人於審判外之陳述，雖不
    符刑事訴訟法第一百五十九條之一至第一百五十九條之四之
    規定，而經當事人於審判程序同意作為證據，法院審酌該言
    詞陳述或書面陳述作成時之情況，認為適當者，亦得為證據
    ；當事人、代理人或辯護人於法院調查證據時，知有刑事訴
    訟法第一百五十九條第一項不得為證據之情形，而未於言詞
    辯論終結前聲明異議者，視為有前項之同意，刑事訴訟法第
    一百五十九條第一項、第一百五十九條之五分別定有明文。
    又刑事訴訟法第一百五十九條第一項立法意旨，乃在於確保
    被告之反對詰問權。同法第一百五十九條之五規定之立法意
    旨，則在於確認當事人對於傳聞證據有處分權，得捨棄反對
    詰問之權利，同意傳聞證據可作為證據。惟因刑事訴訟制度
    尚非採澈底之當事人進行主義，乃又限制以法院認為適當者
    ，始得為證據。因此，當事人同意或依法視為同意某項傳聞
    證據作為證據使用者，實質上即表示有反對詰問權之當事人
    已捨棄其權利，如法院認為適當者，不論該傳聞證據是否具
    備刑事訴訟法第一百五十九條之一至第一百五十九條之四所
    定情形，均容許作為證據（最高法院九十七年度台上字第六
    一六二號判決要旨參照）。經查，對公訴人提出之供述證據
    ，被告甲○○及其指定辯護人均同意有證據能力（見本院卷
    98年5月1日審判筆錄第2 頁），且公訴人、被告及指定辯護
    人迄本院言詞辯論終結前，對上開證據均不予爭執，亦未聲
    明異議，本院審酌上開證據資料製作時之情況，尚無違法不
    當及證明力明顯過低之瑕疵，亦認為以之作為證據應屬適當
    ，揆諸前開規定及說明，認前揭證據資料均有證據能力。至
    其餘非供述證據，本院查無有何違反法定程序取得之情形，
    應認有證據能力。
二、訊據被告甲○○就上揭犯行，於警詢、偵查及本院羈押調查
    、準備程序及審理時均坦承不諱（見偵查卷第8至9頁、第18
    至19頁、第25至26頁，本院卷第8 頁、98年5月1日準備程序
    筆錄第2頁、98年5月19日審判筆錄第4 頁），核與被害人即
    證人乙○○於警詢時證述之情節相符（見偵查卷第11至12頁
    ），並有扣案之冷涷調理刀一把可資佐證，堪認被告之自白
    與事實相符。又按強盜罪所施用之強暴、脅迫手段，祇須足
    以壓抑被害人之抗拒，使其喪失意思自由為已足，縱令被害
    人實際無抗拒行為，仍於強盜罪之成立，不生影響；強盜罪
    之強暴、脅迫，祇須抑壓被害人之抗拒或使被害人身體上、
    精神上，處於不能抗拒之狀態為已足，其暴力縱未與被害人
    身體接觸，仍不能不謂有強暴、脅迫行為（最高法院三十年
    上字第三○二三號、二十二年上字第三一七號判例要旨參照
    ）。查被告甲○○手持扣案之冷涷調理刀一把對被害人乙○
    ○表示「搶劫」，雖被告未直接以冷涷調理刀接觸被害人乙
    ○○身體，然參酌被害人乙○○於警詢時證稱：當我看到甲
    ○○持刀脅迫我說要搶劫時，我心生畏懼兩腳發抖等語（見
    偵查卷第12頁），顯見被告持刀脅迫之舉動已使被害人乙○
    ○因此而喪失意思自由，揆諸上開判例要旨，被告所為顯已
    達到使人不能抗拒之程度。綜上，本件事證明確，被告犯行
    堪予認定，應依法論科。
三、次按所謂兇器，其種類並無限制，凡客觀上足對人之生命、
    身體、安全構成威脅，具有危險性之兇器均屬之，且祇須行
    竊時攜帶此種具有危險性之兇器為已足，並不以攜帶之初有
    行兇之意圖為必要（最高法院七十九年台上字第五二五三號
    著有是例）。查被告作案時所持用之冷涷調理刀一把，單面
    有刃且係金屬材質，並具有相當尖銳性，在客觀上顯足為傷
    害人之生命、身體之物品而為具有危險性之兇器。核被告所
    為，係犯刑法第三百三十條第二項、第一項之攜帶兇器強盜
    未遂罪。被告已著手於犯罪行為之實行而不遂，為未遂犯，
    爰依同法第二十五條第二項規定，按既遂犯之刑減輕之。茲
    審酌被告正值壯年，不思以正當手段獲取財物，竟圖謀不勞
    而獲而持扣案之冷涷調理刀脅迫被害人乙○○交付財物，其
    犯行造成社會治安危害及被害人乙○○心理所受之恐懼非微
    ，惟念其強盜過程除對被害人乙○○表示「搶劫」外，並未
    有其他加害行為，與本件被害人尚無財物損失，及被告平日
    係以撿拾資源回收並仰賴其弟、妹救濟維生（見偵查卷第9
    頁），又患有糖尿病之慢性病（見偵查卷第31頁），生活更
    形困頓，暨被告並無前科（見本院卷第4 頁），顯非習於惡
    行之人，併衡酌被告犯後始終坦承犯行、態度良好等一切情
    狀，量處如主文所示之刑。又扣案冷涷調理刀一把，為被告
    所有供其為本件強盜犯罪所用之物，業據被告於本院審理時
    供承在卷（見本院卷98年5月19日審判筆錄第3頁），應依刑
    法第三十八條第一項第二款規定沒收之。
據上論斷，應依刑事訴訟法第二百九十九條第一項前段，刑法第
三百三十條第二項、第一項、第二十五條第二項、第三十八條第
一項第二款，判決如主文。
本案經檢察官周芝君到庭執行職務。
中    華    民    國    98    年    6     月    18    日
                  刑事第十二庭審判長法  官  魏于傑
                                    法  官  許雅婷
                                    法  官  李文娟
以上正本證明與原本無異。
如不服本判決應於收受判決後10日內向本院提出上訴書狀，並應
敘述具體理由；其未敘述上訴理由者，應於上訴期間屆滿後20日
內向本院補提理由書（均須按他造當事人之人數附繕本）「切勿
逕送上級法院」。
                                    書記官  蕭秀蓉
中    華    民    國    98    年    6     月    22    日
附錄論罪科刑依據之法條：
刑法第三百三十條


司法院資訊處製作；財團法人民間司法改革基金會備份。
